【裁判字號】    95,訴,72
【裁判日期】    950320
【裁判案由】    偽造文書等
【裁判全文】
臺灣板橋地方法院刑事判決                95年度訴字第72號
公  訴  人  臺灣板橋地方法院檢察署檢察官
被      告  甲○○
選任辯護人  袁瑞成律師
            吳慶隆律師
上列被告因偽造文書等案件，經檢察官聲請簡易判決處刑（九十
四年度偵字第一九二六一號），本院認不宜逕以簡易判決處刑，
改用通常程序審理，復經被告於準備程序認罪，本院改以簡式審
判程序判決如下：
    主  文
甲○○行使偽造私文書，足以生損害於他人，處有期徒刑肆月，
如易科罰金，以參佰元折算壹日。緩刑貳年。臺灣板橋地方法院
檢察署九十四年度交查字第七一四號偵查卷附之泓生企業有限公
司九十三年九月三十日股東同意書上之偽造「乙○○」署名一枚
沒收。
    事  實
一、甲○○與乙○○原係夫妻關係，前於民國八十四年間共同設
    立泓生企業有限公司（下稱泓生公司），甲○○登記出資新
    台幣（下同）一百二十萬元，乙○○登記出資二十萬元而均
    為泓生公司之股東，嗣雙方於九十二年七月八日協議離婚，
    甲○○明知依協議書內容其與乙○○乃各自保有名下之財產
    ，詎竟基於行使偽造私文書、使公務員登載不實及意圖為不
    知情之第三人即李林義、李月琴不法得利之犯意，先於九十
    三年九月三十日，未經乙○○之同意，逕自偽造乙○○名義
    之泓生公司股東同意書（其上有偽造乙○○署名一枚），表
    明乙○○將其在泓生公司之全部出資額計二十萬元讓與泓生
    公司之其他股東李林義承受十萬元出資額，股東李月琴承受
    十萬元出資額，乙○○則退出泓生公司股東，甲○○旋將該
    份偽造之股東同意書提出於經濟部中部辦公室而行使之，致
    不知情之經濟部中部辦公室公務員因將前揭股份變更之不實
    事項，登載於職務上所掌之公司變更登記表上，足生損害於
    乙○○及經濟部中部辦公室辦理公司股份變更登記事項之正
    確性，並使不知情之李林義、李月琴分別因上述詐術獲得原
    為乙○○之出資額各十萬元之財產上不法利益。嗣乙○○於
    九十四年六月間，為對泓生公司請求分配股利及盈餘，遂向
    經濟部申請泓生公司之股東名單，於收受經濟部回函後發現
    自己竟已非泓生公司股東，始悉上情。
二、案經乙○○訴請臺灣板橋地方法院檢察署檢察官偵查後起訴
    。
    理  由
一、訊據被告於本院審理中對前開事實坦認不諱，與告訴人即證
    人乙○○於偵查中具結後證述：伊後來才知道被告在九十三
    年九月間將伊在泓生公司股份轉到別人名下，伊原先去被告
    家要拿回自己的權利，但找不到被告，就直接向經濟部調公
    司資料，才發現伊不是股東了（見九十四年度他字第五二○
    六號偵查卷第七頁）等語，核無不合，此外，並有偽造之乙
    ○○股東同意書、經濟部九十四年六月二日經授中字第○九
    四三三六八二八九○號函暨所附泓生公司變更登記表、離婚
    協議書等在卷可稽，足徵被告自白應與事實相符，可以採信
    ，本件事證明確，被告犯行可以認定。
二、核被告未經乙○○同意，逕自偽造乙○○名義股東同意書提
    出於經濟部中部辦公室行使之行為，係犯刑法第二百十六條
    、第二百十條行使偽造私文書罪；又有限公司於設立登記後
    ，應發給股單載明股東姓名或名稱及其出資額；公司資本總
    額應由各股東全部繳足，不得分期繳款或向外招募；各股東
    對於公司之責任，以其出資額為限；每一股東不問出資多寡
    ，均有一表決權。但得以章程訂定按出資多寡比例分配表決
    權；公司法第一百零四條第一項第三款、第一百條第一項、
    第九十九條、第一百零二條第一項分別規定甚明，是有限公
    司股東認股後其所繳認股金額即非其個人所有而歸另一法人
    格之公司所有，股東則因其出資額取得對公司事務進行之表
    決權、盈餘分派請求權等利益，是被告以提出偽造乙○○名
    義股東同意書，致不知情之經濟部中部辦公室公務員將前揭
    股份變更之不實事項，登載於職務上所掌之公司變更登記表
    上之詐術，使不知情之李林義、李月琴分別因上述詐術獲得
    原為乙○○對公司出資額各十萬元財產上不法利益之行為，
    係犯同法第二百十四條使公務員登載不實罪、第三百三十九
    條第二項之詐欺得利罪。至其所犯偽造署名為偽造私文書之
    部分行為，不另論罪，所犯偽造私文書之低度行為，為行使
    偽造私文書之高度行為所吸收，應僅論以行使偽造私文書罪
    。其所犯前開行使偽造私文書罪、使公務員登載不實罪、詐
    欺得利罪，三罪間，有方法、目的之牽連關係，為牽連犯，
    應依刑法第五十五條後段規定，從一重之行使偽造私文書罪
    處斷。爰審酌被告犯後已賠償告訴人七十五萬元達成和解，
    告訴人並願不再追究被告此犯行所涉民刑事責任，有被告所
    提出和解書在卷可稽，暨被告犯罪之動機、目的、手段，及
    其品性、生活狀況、智識程度、犯罪所生之損害，及犯罪後
    坦承犯行等一切情狀，量處如主文所示之刑，並諭知如易科
    罰金之折算標準。又被告前未曾受有期徒刑以上刑之宣告，
    有台灣高等法院被告前案紀錄表在卷可稽，其因一時失慮，
    偶罹刑典，事後坦承犯行，深具悔意，並與告訴人達成和解
    ，檢察官亦同意給予被告緩刑宣告，是本院認被告經此刑之
    宣告後，應知警惕而無再犯之虞，前開所宣告之刑以暫不執
    行其刑為當，爰予宣告緩刑二年，用啟自新。至臺灣板橋地
    方法院檢察署九十四年度交查字第七一四號偵查卷附泓生企
    業有限公司九十三年九月三十日股東同意書一份，雖因被告
    向經濟部中部辦公室提出而不復為被告所有之物，然該等同
    意書上偽造之「乙○○」署名一枚，係偽造之署押，已如上
    述，爰依刑法第二百十九條之規定，不問屬於犯人與否，均
    宣告沒收之。
三、本件被告係被訴犯刑法第二百十六條、第二百十條之行使偽
    造私文書罪、第三百三十九條第二項之詐欺得利取財罪、第
    二百十四條之使公務員登載不實罪，其於本院行準備程序時
    對被訴事實為有罪之陳述，經受命法官告以簡式審判程序之
    旨，並聽取檢察官、被告、辯護人意見後，由本院合議庭依
    刑事訴訟法第二百七十三條之一第一項規定裁定由受命法官
    獨任進行簡式審判程序，末此敘明。
據上論斷，應依刑事訴訟法第四百五十二條、第二百七十三條之
一第一項、第二百九十九條第一項前段，刑法第第二百十六條、
第二百十條、第二百十四條、第三百三十九條第二項、第五十五
條後段、第四十一條第一項前段、第二百十九條、第七十四條第
一款，罰金罰鍰提高標準條例第一條前段、第二條，判決如主文
。
本案經檢察官徐名駒到庭執行職務。
中    華    民    國    95    年    3    月    20    日
              刑事第四庭  法  官  陳明偉
上列正本證明與原本無異。
如不服本判決應於送達後10日內向本院提出上訴狀。
                          書記官  陳慧儷
中    華    民    國    95    年    3     月    21    日
附錄本案論罪科刑法條全文
中華民國刑法第216條
 (行使偽造變造或登載不實之文書罪)
行使第條至第條之文書者，依偽造、變造文書或登載不實
事項或使登載不實事項之規定處斷。
中華民國刑法第210條
 (偽造變造私文書罪)
偽造、變造私文書，足以生損害於公眾或他人者，處五年以下有
期徒刑。
中華民國刑法第214條
 (使公務員登載不實罪)
明知為不實之事項，而使公務員登載於職務上所掌之公文書，足
以生損害
於公眾或他人者，處三年以下有期徒刑、拘役或五百元以下罰金
。
中華民國刑法第339條第2項
 (普通詐欺罪)
意圖為自己或第 3 人不法之所有，以詐術使人將本人或第 3 人
之物交付者
，處五年以下有期徒刑、拘役或科或併科 1000 元以下罰金。
以前項方法得財產上不法之利益或使第 3 人得之者，亦同。
前二項之未遂犯罰之。


司法院資訊處製作；財團法人民間司法改革基金會備份。
